臺灣新北地方法院刑事裁定
                                  111年度聲字第1872號異  議  人
即  受刑人  林政洛


代  理  人  張以彤律師
上列聲明異議人即受刑人因公共危險案件，不服臺灣新北地方檢
察署檢察官之執行指揮（111年度執字第3669號、111年度執緝字
第1025號），聲明異議，本院裁定如下：
    主  文
臺灣新北地方檢察署檢察官一一一年度執字第三六六九號不准受
刑人林政洛易科罰金之執行指揮處分撤銷。
受刑人林政洛尚未執行之餘刑准予易科罰金。
    理  由
一、聲明異議意旨詳如聲明異議狀所載（如附件）。
二、按刑法第41條第1項及刑事訴訟法第457條等規定，得易科罰
    金之案件，法院裁判所諭知者，僅易科罰金折算之標準，至
    准否易科罰金，係由執行檢察官依刑法第41條第1項但書規
    定，審酌受刑人是否有因易科罰金，「難收矯正之效或難以
    維持法秩序」之例外情形，而為決定。所謂「難收矯正之效
    」及「難以維持法秩序」，乃指執行檢察官依具體個案，經
    綜合考量犯罪特性、情節及受刑人個人特殊事由等事項後，
    認受刑人確有因不執行所宣告之刑，難收矯正之效，或難以
    維持法秩序者而言。此一綜合評價、權衡結果，固屬檢察官
    裁量權之範疇，惟仍須以其裁量權行使之程序無明顯瑕疵為
    前提。是就受刑人對於檢察官否准易科罰金之相關命令聲明
    異議案件，法院應先審查檢察官所踐行之否准程序有無明顯
    瑕疵，而後始有審查檢察官所審酌之事項有無錯誤，有無與
    刑法第41條第1項但書所定之裁量要件欠缺合理關連性之情
    事，所為之裁量有無超越法律授權範圍等實體事項之問題。
    又其中所稱犯罪特性、情節等事項，固得事先依確定之卷內
    資料予以審查，惟受刑人個人特殊事由，則須在給予受刑人
    有向執行檢察官（言詞或書面）表示其個人特殊事由之機會
    之情況下，檢察官始能對受刑人是否有個人之特殊事由及其
    事由為何，一併加以衡酌；若檢察官未給予受刑人表示有無
    個人特殊事由之機會，即遽為否准易科罰金之執行命令，其
    所為否准之程序，自有明顯瑕疵，即屬執行之指揮不當（最
    高法院110年度台抗字第1222號裁定參照）。再按刑法第41
    條易科罰金之換刑處分應否准許，依刑事訴訟法第457條之
    規定，固由檢察官指揮之，而屬於檢察官之職權。惟檢察官
    指揮執行如有不當，為保障受刑人之利益，刑事訴訟法第48
    4條、第486條分別規定：「受刑人或其法定代理人或配偶以
    檢察官執行之指揮為不當者，得向諭知該裁判之法院聲明異
    議」；「法院應就異議之聲明裁定之」。法律既規定此項異
    議歸由法院裁定，又未限制法院之裁定內容，則受刑人或其
    他有異議權人對於檢察官不准易科罰金執行之指揮聲明異議
    ，經法院認為異議有理由而為撤銷檢察官指揮之裁定者，除
    依裁定意旨，得由檢察官重行為適當之斟酌外，如有必要，
    法院自非不得於裁定內同時諭知准予易科罰金，以達救濟目
    的。司法院釋字第245號解釋亦著有明文可稽（最高法院97
    年度台非字第349號判決意旨參照）。
三、經查:
(一)受刑人因公共危險案件，經本院以110年度審交易字第858號
    判決判處有期徒刑6月，如易科罰金，以新臺幣(下同)1,000
    元折算1日元確定，經臺灣新北地方檢察署(下稱新北地檢署
    )檢察官依上開判決通知受刑人到案執行，並核認受刑人本
    件酒駕係第5犯，審酌受刑人於民國(下同)94年、95年因犯
    公共危險案件，分別經法院判處罰金2萬1,000元、3萬元、
    有期徒刑5月、6月(易科罰金)，歷經多次偵審及執行程序，
    早知酒後駕車對公眾之潛在危險，足見前揭公共危險案件繳
    納罰金或易科罰金之處理，未能使受刑人悛悔改過，難認受
    刑人本次所受刑之宣告，以易科罰金執行得收矯正之效及難
    以維持法秩序，依法不予准許易科罰金或易服社會勞動等情
    ，有執行筆錄2份、聲請易科罰金案件審核表2份、檢察官命
    令及執行指揮書等書證在卷可稽，業經本院依職權調閱新北
    地檢署111年度執字第3669號、111年度執緝字第1025號執行
    卷宗查核屬實。又異議人為受刑人本人，是受刑人就檢察官
    所為之執行指揮聲明異議，其程序合法，先予說明。
(二)經本院核閱新北地檢署執行案卷，檢察官於111年4月22日審
    核認不准易科罰金（見新北地檢署111年度執字第3669號卷
    附之易科罰金審核表）後，即傳喚、拘提受刑人，惟因受刑
    人傳拘無著，經發布通緝，於111年6月14日為警緝獲，並於
    同日經執行書記官詢問對不得易科罰金之意見，受刑人始表
    示其每天都要工作，為家中經濟支柱，並有一個國小一年級
    的小孩需要照顧、其已經十幾年沒有做錯了云云，而檢察官
    於111年6月14日再次審核認不准易科罰金，並於111年6月14
    日之聲請易科罰金案件審核表上註記「前已審核不准易科」
    （見新北地檢署111年度執緝字第1025號卷附之易科罰金審
    核表）。
(三)受刑人所犯公共危險罪，原確定判決所處之刑，符合刑法第
    41條第1、2項之規定，為得聲請易科罰金或易服社會勞動之
    案件，而依上開聲請易科罰金案件審核表及執行筆錄之記載
    ，檢察官係於111年4月22日審核並否准易科罰金，於審核前
    並未就准否易科罰金之相關事項詢問受刑人，且在檢察官不
    准易科罰金之聲請後，執行書記官於111年6月14日下午2時4
    8分製作第2份執行筆錄時，亦僅形式告知受刑人結果，未予
    受刑人陳述是否聲請易服社會勞動之機會。是依前開說明，
    檢察官於審核得否易科罰金時，未實質給予受刑人就其己身
    有無個人特殊事由、是否確有難收矯正之效之情形陳述意見
    之機會，亦未給予受刑人是否改聲請易服社會勞動之機會，
    復未就准否改易服社會勞動之任何相關事項詢問受刑人，揆
    諸前開說明，執行檢察官所為執行之指揮，與正當法律程序
    之要求未盡相合，自屬有明顯瑕疵，容有未洽。
(四)本件執行檢察官不准受刑人易科罰金之聲請，係依據臺灣高
    等法院檢察署111月2月23日檢執甲字第11100017350號函之
    審核標準，該函示意旨為「酒駕案件之受刑人有下列情形之
    一者，應予審酌是否屬刑法第41條第1項但書所定『難收矯正
    之效或難以維持法秩序』之情形而不准易科罰金：(一)酒駕
    犯罪經查獲三犯(含)以上者。(二)酒測值超過法定刑法標準
    。(三)綜合卷證，依個案情節(例如酒駕併有重大妨害公務
    等事實)，其他認易科罰金難收矯正之效或難以維持法秩序
    者。」，上開函示係為避免各地方檢察署就酒駕再犯之發監
    標準寬嚴不一所研擬之統一標準，然非謂符合上開標準所定
    之要件，即應不准易科罰金，執行檢察官於決定得否准予易
    科罰金時，仍應就個案情形審酌是否屬刑法第41條第1項但
    書「難收矯正之效或難以維持法秩序」之情形。查本件受刑
    人本案雖係第5次犯酒駕案件，然其前4次酒駕犯行均於94至
    95年間所為，受刑人本件酒駕行為時間為110年2月23日，距
    前次酒駕犯行已逾14年，此有臺灣高等法院被告前案紀錄表
    在卷可參，又受刑人於110年2月22日晚間8時至10時許飲酒
    ，於隔天早上(同年月23日上午6時50分許)駕車出門為警查
    獲，並吐氣測得酒精濃度結果為每公升0.34毫克，有110年
    度審交易字第858號判決附卷可參。受刑人本件酒駕犯行非
    飲酒後立即上路、測得酒精濃度非高，情節尚屬輕微，且受
    刑人前次（於95年間）因酒駕案件判刑確定並經易科罰金執
    行完畢後，至再犯本件酒駕前，已有14年未再犯酒駕，是本
    院認易科罰金對受刑人足生警惕效果，本件應無刑法第41條
    但書所定「易科罰金，難收矯正之效或難以維持法秩序」之
    情。
五、綜上所述，執行檢察官所為執行之指揮執行程序上與正當程
    序之要求未盡相合，且本件檢察官否准易科罰金決定所依憑
    者，僅為受刑人前有4次酒駕犯行，未就具體個案情節為合
    義務性之裁量，亦難認無裁量瑕疵，是本件受形人之聲明異
    議為有理由，新北地檢檢察官111年度執字第3669號不准受
    刑人林政洛所易科罰金之執行指揮處分應予撤銷。又本案受
    刑人已入監執行，如僅撤銷指揮執行命令（處分），再由執
    行檢察官重行決定，其作業流程時間將造成受刑人之不利益
    ，依前揭司法院釋字第245號解釋意旨，併於本件裁定同時
    諭知就受刑人尚未執行之餘刑准予易科罰金，以達救濟之目
    的。
四、據上論斷，應依刑事訴訟法第486條，裁定如主文。
中　　華　　民　　國　　111 　年　　7 　　月　　29　　日
                  刑事第五庭    法　官  胡堅勤
上開正本證明與原本無異　　　　　　　　　
如不服本裁定應於送達後5日內向本院提出抗告狀
                                書記官   林蔚然
中　　華　　民　　國　　111 　年　　7 　　月　　29　　日